【裁判字號】    96,訴,929
【裁判日期】    970527
【裁判案由】    損害賠償
【裁判全文】
臺灣桃園地方法院民事判決               96年度訴字第929號
原      告  中國開發股份有限公司
法定代理人  丙○○
訴訟代理人  沈明欣律師
複代理人    莊志遠律師
被      告  乙○○
被      告  甲○○
上列當事人間請求損害賠償事件，於民國97年04月29日辯論終結
，本院判決如下：
    主  文
原告之訴及假執行之聲請均駁回。
訴訟費用由原告負擔。
    事  實
甲、原告方面：
壹、聲明：（一）被告應連帶給付原告新台幣（下同）壹佰零肆
    萬參仟捌百伍拾玖元及自起訴狀繕本送達翌日起至清償日止
    按年息百分之五計算之利息。（二）訴訟費用由被告連帶負
    擔。（三）原告願提供擔保，請准宣告假執行。
貳、陳述：
１、原告經由台灣桃園地方法院88年執字第8681號強制執行程序
    拍賣取得坐落於桃園縣桃園市○○段武陵小段2513建號房屋
    （門牌號碼：桃園市○○路96號、98號及朝陽街2 段26號、
    28號11樓）暨其坐落基地桃園縣桃園市○○段武陵小段187
    地號土地，並經法院於民國95年06月26日核發權利移轉證書
    ，原告因而取得上開不動產之所有權。嗣經法院民事執行處
    定期於95年10月19日執行點交上開不動產並先於95年08月24
    日以公文通知上開不動產之保管人兼債務人即被告乙○○，
    同時於該次公文說明欄第二項中告知被告甲○○等二人：「
    拍賣之不動產已屬中國開發股份有限公司（即原告）所有，
    凡附著於建物之全部設備，均為拍賣效力所及，債務人或使
    用人不得拆卸或毀壞，如有上開行為，將構成刑法之毀損罪
    。」。詎料，被告甲○○等二人因不甘所有之不動產為原告
    買受及原告買受後又不願支付渠等搬遷費，竟於接獲上開法
    院點交命令後，基於毀損原告之物之犯意聯絡，先雇用不知
    情之工人將附著於系爭不動產內之可用電線予以拆卸搬離，
    復再將附著於系爭不動產之窗戶、馬桶予以拆卸毀壞，致原
    告於法院點交上開不動產後，需另行購買電線、窗戶及馬桶
    ，總計原告共支出877,800 元（註：其中電線258,300 元，
    窗戶189,000 元，馬桶衛浴設備430,500 元）。為此，原告
    依民法第184 條第1 項前段、第185 條第1 項、第213 條之
    規定，請求被告二人應連帶負損害賠償責任。
２、另系爭不動產原先係供作旅館使用，惟被告二人於知悉系爭
    房屋被電力公司以欠費繼續停止供電，不得已只好先向電力
    公司代為繳納被告所積欠之九十五年八月至十月之電費總計
    166,059 元。按上開電費係被告二人所使用，依法本應由渠
    等負繳納義務，今卻由原告繳納，原告就此而支出之費用，
    應可依民法無因管理或不當得利之規定，請求被告二人償還
    之。
３、綜上所述，本件被告對於原告確已構成侵權行為及無因管理
    、不當得利，為此，請鈞院鑒核，賜判決被告應給付原告如
    訴之聲明所示的金額合計1,043,859 元及利息。
參、證據：提出台灣桃園地方法院88年執字第8681號不動產權利
    移轉證書、台灣桃園地方法院民事執行處88年執字第8681號
    通知函、現場照片二張、統一發票四紙及台灣電力公司電費
    收據三紙。並聲請傳訊證人曾安定、劉國瑞及調閱台灣桃園
    地方法院88年執字第8681號強制執行案件卷宗。
乙、被告方面：
壹、被告乙○○部分：
    被告乙○○於最後言詞辯論期日未到庭，惟據其前言詞辯論
    期日到庭時之聲明與陳述：
一、聲明：請求駁回原告之訴。
二、陳述：原告所主張之毀損事實，被告有爭執，被告並不知道
    到底是誰毀損的，被告並無破壞系爭房屋，而系爭房屋在於
    點交前係由訴外人江巨公司營業，被告並無原告所指侵權行
    為，是原告請求被告賠償云云，自無理由。又所謂的電費依
    照原告所提的，因為被告在九十五年六月底以前就撤場，所
    以六月底以前的電費都有繳納，至於七月份以後的事情，被
    告就不清楚，電費部分也與被告無關。
三、證據：提出台灣桃園地方法檢察署九十六年度偵字第一一六
    七八號檢察官不起訴處分書。
貳、被告甲○○部分：
一、聲明：請求駁回原告之訴。
二、陳述：除與被告乙○○部分陳述內容相同予以引用外，並補
    稱系爭房屋內之營業並不是被告在經營的，被告僅只是管理
    地下室停車場而已。
三、證據：援用被告乙○○部分之證據資料。
丙、本院依原告聲請調閱台灣桃園地方法院88年執字第8681號清
    償債務一案卷宗。
    理  由
甲、程序部分：
    本件被告乙○○經合法之通知，於最後言詞辯論期日未到場
    ，核無民事訴訟法第386 條各款所列情形，爰依原告聲請，
    由其一造辯論而為判決。
乙、實體部分：
一、本件原告認為系爭房屋內部設備係遭被告乙○○、甲○○二
    人破壞，其理由無非係以系爭房屋在點交之前是由被告二人
    占有管理中，故認為系爭房屋內部設備係遭被告二人破壞。
    惟查，本件關於毀損部分，原告已經向台灣桃園地方法檢察
    署提出告訴，而查，經台灣桃園地方法檢察署檢察官偵查之
    結果，已以九十六年度偵字第一一六七八號為不起訴處分在
    案，其不起訴處分理由如下：「被告甲○○、乙○○二人堅
    決否認有何毀損犯行，被告甲○○辯稱：伊只是將東西搬走
    ，伊不知該建物遭何人破壞等語，被告乙○○則辯稱：伊點
    交前就請工人將辦公室資料、電腦設備等營業設施搬走，沒
    有破壞物品等語。經查，被告二人雖曾於點交前進入該建物
    搬走營業設備等物品，然證人曾安定即茂榮大廈總幹事到庭
    證稱：伊是95年10月4 日到職，伊在11樓有見到被告二人，
    當天看到時11樓的洗臉台、馬桶及窗戶就有被破壞的痕跡，
    伊到職後即看到電纜線皮在地下一樓電梯出口左手邊角落等
    語，證人劉國瑞即茂榮大廈管理員亦到庭證稱：伊有看到被
    告二人在11 樓 進出，並未看到11樓被破壞是何人所為等語
    。由證人上揭所述，無從證明被告有上開破壞行為，亦難謂
    被告係因不甘建物遭告訴人標得而予以破壞，況告訴人雖提
    出該建物遭毀損之現場相片，然僅足以證明該建物確有遭毀
    損之事實，惟難逕認該建物係遭被告毀損，告訴人復未能提
    出其他證據證明被告有何不法犯行，即難為被告不利之認定
    。此外，復查無其他積極證據，足資認定被告涉有何犯行，
    揆諸上揭說明，應認被告罪嫌尚有不足。」，則本件於刑事
    偵查中既不能夠證明被告二人有毀損之事實存在，而原告對
    於上述不起訴處分亦無聲請再議（參本院97年02月19日言詞
    辯論筆錄），又在本件民事審理中亦無法積極具體舉證證明
    其主張屬實，而本件經本院調閱本院民事執行處88年執字第
    8681號清償債務一案之執行卷宗，經查被告甲○○僅為系爭
    房屋所有權人之一，另被告乙○○並非系爭房屋所有權人，
    而查被告甲○○之權利範圍亦僅係四分之一，其他所有權人
    尚有訴外人吳宏修、吳怡德、蔡美芳等多人，房屋於查封時
    係當作旅館使用，房屋本身隔成大約四十個房間，而以優美
    套房出租他人，負責人則是訴外人李志成以江巨企業社名義
    經營（參本院民事執行處88年執字第8681號於89年02月17日
    及90年06月26日執行之筆錄）。又查，本院民事執行處88年
    執字第8681號通知函之受文者，則計有第三人江巨企業社與
    債務人吳宏修、吳怡德、甲○○、吳沁庭、吳可欣、吳文彬
    、翁麗紅及拍定人中國開發股份有限公司，而被告乙○○僅
    係第三人江巨企業社之送達代收人，並非房屋保管人，系爭
    房屋於查封時亦未經民事執行處責交給被告甲○○、乙○○
    二人負責保管，而訴外人江巨企業社經營該房屋分隔成大約
    四十個房間，至95年08月24日尚有十多個客戶未搬離（詳參
    本院民事執行處88年執字第8681號於95年08月20日之執行筆
    錄），原告既不能具體積極舉證系爭房屋內部設備確實係遭
    被告二人所破壞，本件即難認定被告二人應負損害賠償責任
    。
二、至於原告聲請傳訊證人曾安定及劉國瑞二人，惟證人曾安定
    及劉國瑞二人並無目睹系爭房屋內部設備係遭被告二人破壞
    （參本院96年07月20日言詞辯論筆錄），原告僅為證明系爭
    房屋於執行點交進入屋內觀看的時候，確實有窗戶、馬桶、
    電線等被破壞的情況。惟原告所提出之現場照片二張，已足
    證明系爭房屋內部確實有遭破壞的情況，被告亦無爭執原告
    所提出之現場照片實景，即無另行傳訊證人曾安定及劉國瑞
    二人之必要。
三、另本件關於電費166,059 元的部分，原告認為係為被告乙○
    ○、甲○○二人代為繳納，其理由係認系爭房屋在點交原告
    之前，均是由被告二人占有使用中，因此，在被告二人占有
    使用期間之九十五年八月至十月間所積欠的電費，原告代為
    繳納，被告因此而獲有利益，所以就此部分依據不當得利或
    無因管理請求被告二人返還。惟查，系爭房屋於查封後係由
    訴外人江巨企業社以合夥組織經營套房出租，而被告乙○○
    、甲○○二人均非係江巨企業社之法定代理人，原告無任何
    舉證資料可資證明被告乙○○、甲○○二人係台灣電力公司
    用電戶之繳納電費義務人，故本件關於電費166,059 元部分
    ，尚難認原告係為被告乙○○、甲○○二人代為繳納，是此
    部分，原告依不當得利或無因管理請求被告乙○○、甲○○
    二人返還，均難認有理由。
四、綜據上述，本件原告依據侵權行為及無因管理或不當得利之
    法律關係，請求被告乙○○、甲○○二人給付1,043,859 元
    及自起訴狀繕本送達翌日起至清償日止按年息百分之五計算
    之利息，所求尚屬無據，不應准許，應予駁回之。又原告之
    訴既業經駁回，其假執行之聲請亦已失所附麗，應併予駁回
    之。
五、本件事證已臻明確，兩造其餘主張陳述及攻擊防禦方法，核
    與本件判決結果不生影響，爰不一一論述，併此敘明。
丙、據上論結，本件原告之訴為無理由，依民事訴訟法第385 條
    第1 項前段、第78條，判決如主文。
中    華    民    國    97    年    5     月    27    日
                  民事第二庭法  官  呂仲玉
以上正本係照原本作成。
如對本判決上訴，須於判決送達後20日內向本院提出上訴狀。
中    華    民    國    97    年    5     月    27    日
                            書記官  賴柏仲


司法院資訊處製作；財團法人民間司法改革基金會備份。
